臺灣新竹地方法院行政訴訟判決　
110年度交字第55號
原      告  蘇雪梅  
被      告  交通部公路總局新竹區監理所

代  表  人  吳季娟  
訴訟代理人  吳靜宜  
上列當事人間違反道路交通管理處罰條例事件，原告不服被告中
華民國110年2月26日竹監新四字第51-E39N25726號裁決，提起行
政訴訟，本院判決如下：
    主  文
原告之訴駁回。
訴訟費用新臺幣參佰元由原告負擔。
    理  由
一、程序事項：
（一）原告起訴時，被告交通部公路總局新竹區監理所代表人為
      林翠蓉，訴訟繫屬中，於民國109年1月22日由黃萬益繼任
      為代表人，並經其聲明承受訴訟，核無不合，應予准許。
（二）本件因屬不服被告所為道路交通管理處罰條例（下稱道交
      條例）第8條之裁決而提起撤銷訴訟，依行政訴訟法第237
      條之7規定，不經言詞辯論，逕行裁判，合先敘明。
二、事實概要：
    原告駕駛車號0000-00號自用小客車（下稱系爭車輛），於1
    09年11月23日23時6分許，停放於新竹市○○路00號前（下稱
    系爭處所），經民眾拍照檢舉後，經新竹市警察局第二分局
    （下稱舉發機關）以系爭車輛有「臨時併排停車」之違規事
    實而逕行舉發，原告不服、提出陳述，然案經舉發機關查明
    陳述情節及違規當時情形，仍認違規事實明確，被告乃依道
    交條例第55條第1項第4款之規定，於110年2月26日以竹監新
    四字第51-E39N25726號裁決書，裁處原告罰鍰新臺幣（下同
    ）600元（下稱原處分），原告不服，提起本件行政訴訟。
三、原告主張：伊住在系爭處所一樓，該處前為黃線，每天停滿
    機車也未見他人處理，伊不過晚上回去、暫停在那邊拿一下
    東西就被拍照檢舉，希望和里長反映伊店門前停車位的規劃
    ，不然伊都不能停車云云，並聲明：原處分撤銷。
四、被告則以：
(一)本案經新竹市警察局第二分局於110年1月6日以竹市警二分
    五字第1090033806號函復略以：本案復經檢視民眾檢舉之動
    態影像畫面，系爭車輛於車道上與右側機車併排停放，其停
    放位置及方式已造成車道使用空間縮減，增加其他車輛駕駛
    人或行人為閃避、繞越違規車輛所衍生之危險性，其臨時停
    車方式顯已違反上揭規定，案經承辦員警檢視民眾檢舉之照
    片，依違規事實舉發無訛。
(二)關於「併排停車」，道交條例固未明文定義，惟道交條例第
    56條第1項於90年1月17日修正時原即規定，「併排停車」（
    第6款），與「在設有禁止停車標誌、標線之處所停車。」
    （第4款），均處600元以上1,200元以下罰鍰，嗣於104年1
    月7日修正，將原第1項第6款併排停車移列為第2項，並提高
    其罰鍰額度，規定為「汽車駕駛人停車時，有併排停車之情
    事者，處汽車駕駛人新臺幣二千四百元罰鍰。」其立法理由
    即係考量：為避免因駕駛人只為貪圖便利併排停車致車道寬
    度恐縮減，卻讓其他無辜汽機車駕駛人因一時不查或行車視
    線受阻而被迫變更車道造成車禍發生，原條文之罰鍰過低，
    無法有效阻止行為人不良駕駛習慣，故修正提高罰鍰金額。
(三)經檢視本件採證照片，系爭車輛停於車道上，其車身右側為
    機車停車格、旁邊有1人在走動，原告應得以預見系爭車輛
    停於車道上將使道路使用空間縮減，增加其他車輛駕駛人或
    行人為閃避、繞越該等違規車輛所衍生之危險影響，且於影
    像中可見，系爭車輛占用近一個車道之寬幅，如有他車未注
    意、閃避不及易造成交通事故，原告併排臨時停車行為顯已
    嚴重影響自身及他人通行之安全至明。本件既經舉發單位查
    證違規屬實，被告依相關法規裁處應屬適法，本件原告之訴
    為無理由等語，並聲明：原告之訴駁回。
五、法院判斷：
(一)按「汽車臨時停車時，應依下列規定：五、不得併排臨時停
    車。」，道路交通安全規則第111條第1項第5款定有明文；
    又「汽車駕駛人，臨時停車有下列情形之一者，處新臺幣30
    0元以上600元以下罰鍰：四、不依順行之方向，或不緊靠道
    路右側，或單行道不緊靠路邊，或併排臨時停車。」，道交
    條例第55條第1項第4款亦有明定。又道交條例所稱之「車輛
    」，係指在道路上以原動機行駛之汽車，包括機車在內，亦
    為道交條例第3條第8款所明定。
(二)查上開事實概要欄所載之事實，為兩造所不爭執，並有舉發
    違反道路交通管理事件通知單送達證書、陳述單、檢舉相片
    、汽車車籍資料查詢單、原處分書、新竹市警察局第二分局
    於110年1月6日以竹市警二分五字第1090033806號函等在卷
    可稽，且為原告所不爭執，上開事實堪予採信。
(三)次查，原告固主張伊店門前常停滿機車、亦未見警察處理，
    斯日僅暫停一下，不明為何就被檢舉云云。惟查，立法者所
    以就「併排臨時停車」予以處罰，應係考量將車輛停放於其
    他車輛之側，佔用車道，易生車輛往來危險，並嚴重造成合
    法用路人之不便，是以駕駛人有併排臨時停車之違規行為即
    應受罰，不以事實上造成危害為必要，亦不因停放時間期長
    短而有差異。而細觀本件檢舉相片（見本院卷第73-76頁）
    ，斯日夜間視距有限，系爭車輛係停放於雙向各單一車道的
    去向道路上，系爭車輛右側停有一整排機車，車身明顯佔據
    去向車道逾4分之3以上的寬度，致無論是原行駛於該車道上
    之汽、機車，或甚至是過往之行人，勢將於夜間光線猶然不
    足的情況下，被迫繞過系爭車輛，甚至須跨越至其他車道始
    能通行，如此勢將使原可正常行駛於該去向車道上之汽車、
    機車、腳踏車之駕駛人，須一面避開併排車輛之車身，一面
    尚須擔心遭受來向車道駛來之車輛撞擊的風險，顯已嚴重影
    響他人通行之安全，而屬重大違反道路交通規則之行為，而
    原告為領有駕駛執照之合法駕駛人，有汽車車籍查詢資料及
    駕駛人基本資料為憑，其對上述規定應知之甚詳，並應確實
    遵守，是原告猶執前詞置辯，委無足取。
(四)又憲法上之平等原則，乃係要求行政機關對於事物本質上相
    同之事件作相同之處理，乃形成行政自我拘束，且憲法上之
    平等原則係指合法權利義務之平等，並不含違法行為均不予
    取締制裁之不法平等，是以平等原則並非賦予原告得以比附
    援引他例，而要求本件得不予舉發、裁罰。原告主張平日常
    有機車在此停放、卻未見警察處理云云，係屬主張不法之平
    等，此部分主張亦無可採。此外，本件復無何得減輕或免除
    其處罰之特殊情節存在，則原告上開主張殊難憑採。
(五)綜上所述，系爭車輛確有於事實概要欄所載時地併排臨時停
    車之違規行為，被告依前揭道交條例第55條第1項第4款，裁
    處原告罰鍰600元，核無違誤，原告訴請撤銷，為無理由，
    應予駁回。
六、據上論結，本件原告之訴為無理由，依行政訴訟法第98條第
    1項前段、第237條之7、第237條之8第1項，判決如主文。
中　　華　　民　　國　　110 　年　　11　　月　　10　　日
                  行政訴訟庭　法　官　林南薰
以上正本係依原本作成。
如不服本判決，應於判決送達後20日內，以原判決違背法令為理
由，向本院提出上訴狀並表明上訴理由（原判決所違背之法令及
其具體內容或依訴訟資料可認為原判決有違背法令之具體事實）
，並繳納上訴裁判費新臺幣750 元。
中　　華　　民　　國　　110 　年　　11　　月　　10　　日
                              書記官　陳麗麗